臺灣高等法院臺中分院刑事判決　　　　　　民國九十三年度交上易字第六九二號
　　上　訴　人
　　即　被　告　乙○○
　　選任辯護人　柯開運
右上訴人因過失傷害案件，不服臺灣彰化地方法院中華民國九十三年五月十八日第一
審判決（民國九十三年度交易字第三八號，起訴案號：臺灣彰化地方法院檢察署民國
九十三年度偵字第三八號），提起上訴，本院判決如左：
    主      文
原判決撤銷。
乙○○因過失傷害人，處拘役伍拾日，如易科罰金，以參佰元折算壹日。
    事      實
一、乙○○於民國九十一年十一月九日上午十一時二十分許，駕駛車牌號碼ＷＴ─０
    四二五號自用小客車，沿彰化縣彰化巿彰南路，由彰化往南投方向行駛，於行經
    彰化縣彰化巿彰南路二段五九一號前之無號誌岔路口，欲從分向島缺口向左迴轉
    時，其原應注意汽車行駛時，駕駛人應注意車前狀況，並隨時採取必要之安全措
    施，且汽車迴車前，應暫停並顯示左轉燈光或手勢，看清無來往車輛，始得迴轉
    ，而依當時情形，又無不能注意之情事，竟疏未確實注意車前狀況及岔路口來往
    車輛之動態，而貿然迴轉至對向車道，適有不明車輛未暫停，讓彰南路幹線道之
    直行車輛，而由彰南路二段五九一號旁巷口之支線道貿然駛出前揭無號誌岔路口
    ，乙○○見狀，因而將所駕自小客車暫時剎停，橫跨於對向車道之內、外車道處
    而形成道路障礙，同時適逢周會卿無照騎駛車牌號碼ＪＧＮ─九四三號改裝機車
    （後輪兩側加裝輔助輪），搭載其配偶丙○○○，沿彰南路，由南投往彰化方向
    行駛，亦疏未注意車前狀況而閃避失當，致周會卿所騎駛之前揭改裝機車前側，
    撞及乙○○所駕駛之前揭自用小客車之右前車門，因而致周會卿受有胸部挫傷、
    身體多處擦傷等傷害（其後於九十一年十二月八日，另因十二指腸潰瘍合併穿孔
    、敗血症和肝膿瘍而死亡）及丙○○○受有骨盆骨折、胸部挫傷、右側第三肋骨
    骨折等傷害。
二、案經乙○○自首，及丙○○○、丁○○（周會卿之子）訴由國防部中部地方軍事
    法院檢察署函轉臺灣彰化地方法院檢察署檢察官偵查起訴。
    理      由
一、訊據被告乙○○，供承於右開時地駕駛車牌號碼ＷＴ─０四二五號自用小客車，
    與周會卿所騎駛之車牌號碼車號ＪＧＮ─九四三號改裝機車，發生車禍肇事等情
    ，雖否認有何過失，辯稱：伊駕車自彰南路分向島缺口處迴轉時，突有一部不明
    車輛自彰南路二段五九一號旁巷口駛出，伊因而不得不將車暫停於對向車道，讓
    該不明車輛先行，於暫停之際，係周會卿騎機車來撞伊所駕駛之自小客車云云。
    惟查：
（一）查被告右揭犯行，業據告訴人丙○○○於偵查中指訴在卷，並有道路交通事故
      調查報告表一份、秀傳紀念醫院所出具載明周會卿受有胸部挫傷、身體多處擦
      傷之診斷證明書、病歷影本及載明丙○○○受有骨盆骨折、胸部挫傷、右側第
      三肋骨骨折等傷害之診斷證明書、出院病歷摘要影本各一份，以及攝有自小客
      車、改裝機車撞擊情形，及現場分向島缺口位置之車禍現場照片九張附卷可資
      佐證。
（二）次查依上開道路交通事故調查報告表及車禍現場照片顯示，本件車禍現場係位
      於彰南路二段五九一號前之分向島缺口，及彰南路二段五九一號旁巷口之岔路
      口處，且依車禍發生後之兩車撞擊位置，係靠近分向島缺口東側，可知被告係
      於分向島缺口靠近東側處迴轉，則依岔路口之位置以觀，被告之迴轉處已超過
      彰南路二段五九一號旁之巷口位置，於迴轉前，已可明確由彰南路目擊彰南路
      二段五九一號旁巷口是否有車輛駛出，其竟於迴轉時，疏未注意彰南路二段五
      九一號旁巷口之車輛出入情形，致使迴轉至對向車道而橫跨內、外側車道時，
      遇不明車輛從彰南路二段五九一號旁巷口駛出，而暫時剎停，以致形成道路障
      礙，因而致周會卿原正常行駛於彰南路幹道之改裝機車，須閃避因上開不明車
      輛及被告所駕自小客車之疏失行為所造成之道路障礙，雖該不明車輛行駛於彰
      南路二段五九一號旁巷口之支線道，未暫停讓幹線道直行車先行，為肇事主因
      ，及周會卿未確實注意車前狀況而閃避失當，亦非全無過失而為肇事次因，然
      被告疏未注意彰南路二段五九一號旁巷口之車輛出入情形，致使迴轉至對向車
      道而橫跨內、外側車道時，遇不明車輛從彰南路二段五九一號旁巷口駛出，而
      暫時剎停，以致形成道路障礙，因而當然亦難辭其具有過失，而同為肇事次因
      之責，要無疑義。
（三）按汽車行駛時，駕駛人應注意車前狀況，並隨時採取必要之安全措施；汽車迴
      車前，應暫停並顯示左轉燈光或手勢，看清無來往車輛，始得迴轉，道路交通
      安全規則第九十四條第三項、第一百零六條第五款分別定有明文。本件被告駕
      車自應注意上述道路交通安全規則之規定，且依當時路況，又無不能注意之情
      形，竟疏未注意，以致肇事，並致周會卿與丙○○○受傷，被告就本件車禍肇
      事原因當然具有過失責任。又本件經送臺灣省行車事故覆議鑑定委員會覆議結
      果，就被告違反第一百零六條第五款規定部分亦與本院持相同意見，有該會九
      十二年八月十五日府覆議字第九二一０七四三號函及覆議意見書各一份附卷可
      參。另周會卿與丙○○○二人所受之傷害，除係因本件不明車輛之違規過失駕
      駛行為與周會卿騎車閃避失當之過失行為所致外，亦係由被告前揭過失駕駛行
      為所致，是被告之過失駕駛行為與該二人之受傷間，自存有相當因果關係。
（四）綜上所述，被告上開所辯，尚無足取，本件事證明確，其右揭犯行，洵堪認定
      ，應予依法論科。至被告請求履勘現場以證明車禍之發生，被告沒有過失云云
      。惟查已有現場照片九張附卷可證，且事證已極明確，本院認為無庸再予履勘
      現場，併此敘明。
二、核被告所為，係犯刑法第二百八十四條第一項前段之過失傷害罪。被告一過失駕
    駛行為，致周會卿與丙○○○二人受傷，為想像競合犯，應從一過失傷害罪處斷
    被告於肇事後，向警員戊○○自承為肇事者，業據證人即警員戊○○於本院審理
    時結證屬實，應依自首規定減輕其刑。原審以被告罪證明確，予以論罪科刑，原
    無不合，惟查被告係自首，原判決疏未查明，尚有未洽，被告上訴意旨否認與有
    過失，雖無理由，惟原判決既有上開可議之處，自屬不能維持，應由本院將原判
    決撤銷改判，爰審酌被告之素行、智識程度，就本件車禍應負之過失責任，周會
    卿與丙○○○二人所受傷害之程度，被告肇事後尚未與被害人或其家屬達成和解
    ，賠償民事損失，犯後態度及其他一切情狀，量處如主文第二項所示之刑，並諭
    知易科罰金之折算標準。
三、至於告訴人丁○○雖一再陳稱，其父周會卿其後於九十一年十二月八日死亡，亦
    係被告之駕駛過失行為所致，因認被告係涉犯過失致死罪嫌云云，惟查本件經送
    法務部法醫研究所鑑定結果，認周會卿於車禍前，就患有消化性潰瘍及糖尿病，
    終因十二指腸潰瘍合併穿孔、敗血症和肝膿瘍而死，此病情與車禍無直接因果關
    係，有該所九十二年四月二十三日法醫理字第０九二０００一一二四號函附卷可
    稽，而依秀傳紀念醫院之病歷資料，亦確有周會卿曾因胃潰瘍合併出血而住院治
    療之記錄，此有該院周會卿病歷資料一份存卷可據，又證人即參與周會卿手術之
    秀傳紀念醫院外科主治醫師梁鴻昌，亦於軍事檢察署軍事檢察官偵查時到庭結證
    證稱：於開刀時，發現周會卿有十二指腸潰瘍穿孔，幾乎快斷掉了，腹部積存許
    多髒的腹水，在肝臟之左葉處有二個膿瘍，依周會卿病歷及手術所見，無法判斷
    周會卿之病勢是否由外力所造成等語，此亦有軍事檢察署九十二年九月九日偵查
    筆錄一份訂卷可憑，是本院審酌全案卷證資料，認本件尚乏積極確切之證據，足
    認周會卿之死亡，係被告前揭駕駛過失行為所致，依「罪疑唯輕」之刑事法原則
    ，自不能遽令被告負過失致死之責，附此敘明。
據上論斷，應依刑事訴訟法第三百六十九條第一項前段、第三百六十四條、第二百九
十九條第一項前段，刑法第二百八十四條第一項前段、第五十五條、第六十二條前段
、第四十一條第一項前段，罰金罰鍰提高標準條例第一條前段、第二條，判決如主文
。
本案經檢察官甲○○到庭執行職務。
中      華      民      國      九十三  年      七      月      廿一    日
                                臺灣高等法院臺中分院刑事第十一庭
                                        審判長法官　李　璋  鵬
                                              法　官  蕭  錦  鍾
                                              法　官　胡　森　田
右正本證明與原本無異。
不得上訴。
                                              書記官　林  振  甫
中      華      民      國      九十三  年      七      月      廿二    日
                                                                        Ａ
